【裁判字號】    97,訴,2197
【裁判日期】    980212
【裁判案由】    稅捐稽徵法
【裁判全文】
臺北高等行政法院判決
                                      97年度訴字第2197號
                              .
原      告  濠鉦實業有限公司
代  表  人  甲○○
被      告  財政部臺灣省北區國稅局
代  表  人  陳文宗
訴訟代理人  乙○○
上列當事人間因稅捐稽徵法事件，原告不服財政部中華民國97年
8 月4 日台財訴字第09700327560 號（案號：第00000000號）訴
願決定，提起行政訴訟。本院判決如下：
    主  文
原告之訴駁回。
訴訟費用由原告負擔。
    事  實
一、事實概要：緣原告於民國95年6 月間向元泉染整股份有限公
    司（下稱元泉公司）購買坐落桃園縣中壢市○○路10號房屋
    金額計新臺幣（下同）7,843,098 元，未依規定取得進項憑
    證，經被告查獲，初查爰依稅捐稽徵法第44條規定處5 % 之
    罰鍰計392,154 元。原告不服，提起訴願，遭決定駁回，遂
    提起本件行政訴訟。
二、兩造聲明：
  (一)原告未於言詞辯論期日到庭，惟據其起訴狀所載聲明如下：
    1.訴願決定及原處分部分均撤銷。
    2.訴訟費用由被告負擔。
  (二)被告聲明：
    1.駁回原告之訴。
    2.訴訟費用由原告負擔。
三、兩造之爭點：
  (一)原告主張之理由：
    1.原告未取得元泉公司之發票憑證之情，詳如后說明：
      (1)原告係從事布匹染整機器設備之買賣，於95年6 月間向
        元泉公司購入中古淨水設備、污水處理設備、染色機等
        ，均取有統一發票。後元泉公司有意出售中壢市○○路
        10號廠房及中壢市○○段177-1 地號土地，原告亦有意
        購買，雙方於95年6 月14日簽約，總價81,000,000元含
        稅，最後尾款52,000,000元係於96年8 月1 日向第一商
        業銀行內壢分行貸款67,000,000元，代償支付52,000,0
        00元完成交易。嗣後向元泉公司追討96年8 月1 日銷售
        廠房之統一發票，以申報營業稅進項稅額，惟元泉公司
        於96年8 月1 日收清廠房款項後，避不聯絡，經原告查
        得，元泉公司根本無96年7 、8 月統一發票，其元泉公
        司已消聲匿跡，更無法取得進項證明。
      (2)原告承購該廠房時，因買賣過程發生困難導致時間冗長
        ，且原告當時業已要求元泉公司開立發票，但元泉公司
        卻執意需待程序完成後，方同意開立。詎料，待過戶問
        題解決後，元泉公司竟已財務發生緊縮，致原告當時無
        法順利取得進項發票。
      (3)再者，原告向元泉公司所承購之廠房及土地皆由元泉公
        司之債權銀行斡旋售出，為此有銀行保證，原告當然不
        疑有他乃決定承購。且原告承購時，依約給付如數之買
        賣價金（買賣標的為廠房、機械設備、土地等），而土
        地增值稅及其他相關費用竟已花費將近仟萬元不等，原
        告買受至今仍持續發生產權不清，更甚元泉公司其他債
        權人誤將原告所有之機械設備進行假扣押（當時放置於
        上開廠房內之機械設備），原告亦對其債權人提出刑事
        告訴。
      (4)又原告向元泉公司所購買之土地至今點交仍未完成，且
        房屋所有權竟生第三人主張為其出資建造之情（第三人
        公司繳交電費之收據）。承上，地政機關形式上登記名
        義雖為原告，但事後發生原告無法預期之情狀，被告應
        更加仔細探究原告為何無法取得進項發票並重新核定為
        是。就此，請鈞院明查自96年7 月起元泉公司是否有向
        國稅局申請發票，或元泉公司營業情形，以證明元泉公
        司當時是否營運有每下愈況之情，連帶影響無法申請統
        一發票為是。
    2.查訴願決定書記載「本件違章情事，非屬不可避免之事由
      ，縱非故意，亦難謂無過失，故不足採信，予以駁回」，
      惟本案原告與元泉公司交易時，元泉公司並無任何徵兆顯
      示歇業或其他停業可能，交易期間仍能正常給予發票憑證
      ，怎知最後就房屋不動產部分之憑證竟無法開立，就此，
      一如往常之交易模式，原告如何能預測元泉公司財務狀況
      ，且稅捐稽徵法亦有規定土地部份即可以政府機關登記、
      製發、合約為憑證並免開統一發票，而房屋亦屬不動產之
      一部分，應同以政府機關登記、製發、合約為憑證並免開
      統一發票為特例。在商言商，業務往來係以誠信為原則，
      既然元泉公司前次交易（設備買賣）時並無異狀亦無耳聞
      ，原告難以知悉元泉公司之用意，否則有商情誼，請鈞院
      明查。
    3.綜上，原告承購元泉公司所有之不動產已不爭執，原告當
      時亦積極索討該發乙事，從不怠忽，況當年度確有會計師
      簽證並入帳，絕非蓄意不取得發票。
  (二)被告主張之理由：
    1.按「營利事業依法規定應給與他人憑證而未給與，應自他
      人取得憑證而未取得．．．應就其未給與憑證、未取得憑
      證．．．經查明認定之總額，處5%罰鍰。」為行為時稅捐
      稽徵法第44條所明定。次按「對外營業事項之發生，營利
      事業應於發生時自他人取得原始憑證，如進貨發票．．．
      前項所稱營業事項包括營利事業之貨物、資產、勞務等交
      易事項。」為稅捐稽徵機關管理營利事業會計帳簿憑證辦
      法第21條第1 項前段及第2 項所規定。又「營業人出售土
      地之銷售額，得免開統一發票。」為財政部79年4 月26
      日台財稅第780399554 號函所明釋。
    2.本件原告與元泉公司95年6 月14日訂立不動產買賣契約書
      ，並已完成移轉登記，為其所不爭，其未依規定取得進項
      憑證，違章事證明確，被告按查明認定之總額7,843,098
      元處5 % 罰鍰392,154 元並無違誤，請予維持。至原告主
      張土地部分可免開立統一發票，房屋部分取有合約、權狀
      應認已具合法憑證及元泉公司無96年7-8 月統一發票無從
      取得進項憑證乙節，依首揭辦法規定，營業事項包括營利
      事業之貨物、資產、勞務等交易事項，原告向元泉公司購
      買房地，土地部分依首揭函釋規定得免開立統一發票，房
      屋部分依規定元泉公司應開立統一發票，原告亦應依規定
      取得統一發票，尚不能以元泉公司無96年7-8 月之統一發
      票無法取得進項憑證而免責。本件違章情事，非屬不可避
      免之事由，原告自難卸免過失之責，其應注意且能注意而
      不注意，縱非故意，亦難謂無過失，原告主張免罰核不足
      採，併予敘明。
    理  由
一、原告業經合法通知，未於言詞辯論期日到場，其雖以傳真方
    式提出聲請狀，以其身體突臨不適無法到庭為由，請求改期
    ，惟原告於準備程序已經通知未到，迄辯論前夕未提出正當
    理由之事證，空言狀稱身體不適，尚難信其具有正當事由而
    未能到庭。經核其無行政訴訟法第218 條準用民事訴訟法第
    386 條各款所列之情事，爰依被告之聲請，由其一造辯論而
    為判決。
二、按行為時稅捐稽徵法第44條「營利事業依法規定應給與他人
    憑證而未給與，應自他人取得憑證而未取得，或應保存憑證
    而未保存者，應就其未給與憑證、未取得憑證或未保存憑證
    ，經查明認定之總額，處5 % 罰鍰。」。次按稅捐稽徵機關
    管理營利事業會計帳簿憑證辦法第21條第1 項前段及第2 項
    ：「對外營業事項之發生，營利事業應於發生時自他人取得
    原始憑證，如進貨發票．．．前項所稱營業事項包括營利事
    業之貨物、資產、勞務等交易事項。」。再按財政部79年4
    月26日台財稅第780399554 號函：「營業人出售土地之銷售
    額，得免開統一發票。」。
三、本件事實概要已如前述，有相關卷證可稽，堪予認定。原告
    不服，循序提起行政訴訟，主張：本件係元泉公司根本未領
    用96年7 、8 月份之統一發票，且避不見面，非原告故意或
    過失不索取發票。又財政部既函釋銷售土地免開統一發票，
    何以銷售同屬具不動產性質之房屋不能免開發票云云。
四、經查，本件原告於95年6 月間向元泉公司購買房屋金額計7,
    843,098 元（不含稅），未依規定取得進項憑證，經被告查
    獲，有原告96年8 月15日說明書、房屋交易資料查核清單、
    財產目錄、轉帳傳票及不動產買賣契約書等資料影本附原處
    分卷可稽，且為原告所不爭，是其違章事證足堪認定。原告
    雖主張銷貨人元泉公司避不見面，且未領用96年7 、8 月份
    之統一發票，伊未取得憑證，自無故意過失云云。惟查，本
    件包含土地之交易，始自95年6 月14日簽約，分別於當日及
    同年月16日交付第1 、2 期款項各為17,000,000元、12,000
    ,000元，此經簽領載明於契約書附於原處分卷第11頁可憑。
    是以，原告於95年6 月交易當時即應向銷貨人取得發票，彼
    時元泉公司尚與原告進行履約事宜（簽約、完稅、貸款、過
    戶），並無不能取得之情事，乃原告應注意且能注意及時取
    得進貨憑證，乃疏不注意，致令無以取得，實難謂其無過失
    。至財政部79年4 月26日台財稅第780399554 號函釋：「營
    業人出售土地之銷售額，得免開統一發票。」，係基於加值
    型及非加值型營業稅法第8 條第1 項第1 款營業人銷售土地
    免徵營業稅規定，放寬此部分開立發票之義務，關於房屋之
    銷售應給予或取得憑證之義務，自不能比附援用予以免除。
    原告主張自無可採。
五、綜上所述，原告未依規定取得進項憑證之違章事實明確，被
    告依稅捐稽徵法第44條規定處5 % 之罰鍰計392,154 元，洵
    無違誤。訴願決定予以維持，亦無不當。原告訴請撤銷原處
    分與訴願決定，為無理由，應予駁回。
據上論結，本件原告之訴為無理由，爰依行政訴訟法第98條第1
項前段、第218 條、民事訴訟法第385 條第1 項前段，判決如主
文。
中    華    民    國    98    年    2     月    12    日
                       臺北高等行政法院第四庭
                               審判長法  官  鄭  小  康
                                     法  官  陳  秀  
                                     法  官  李  玉  卿
上為正本係照原本作成。
如不服本判決，應於送達後20日內，向本院提出上訴狀並表明上
訴理由，如於本判決宣示後送達前提起上訴者，應於判決送達後
20日內補提上訴理由書（須按他造人數附繕本）。
中    華    民    國    98    年    2     月    12    日
                                     書記官  陳  又  慈


司法院資訊處製作；財團法人民間司法改革基金會備份。
